臺灣高等法院臺南分院刑事判決　　　 94年度交上易字第620號
上　訴　人　臺灣雲林地方法院檢察署檢察官
被　　　告　乙　○　○
上列上訴人因被告公共危險案件，不服臺灣雲林地方法院94年度
交易字第136號中華民國94年10月31日第一審判決（起訴案號：
臺灣雲林地方法院檢察署94年度偵字第3105號），提起上訴，本
院判決如下：
    主  文
上訴駁回。
    理  由
一、公訴意旨略以：被告乙○○於民國94年7月14日20時30分許
    ，在雲林縣麥寮鄉○○○○○路旁「九龍餐廳」飲用高粱酒1
    杯後，因飲用酒精過量，已達不能安全駕駛動力交通工具之
    程度，猶於同日22時4分許，駕駛車牌號碼J6-7113號自用小
    客車上路，嗣於同日22時10分許，其駕車行經臺17線公路北
    上71公里900公尺處之交叉路口時，因不勝酒力無法有效操
    控該汽車，又疏於注意車前狀況，不慎與被害人甲○○所騎
    乘之車號VQL-918號輕型機車發生碰撞，致被害人人車倒地
    ，受有傷害（過失傷害部分未據告訴）。經到場處理員警於
    同日22時28分許，測得其呼氣酒精濃度達每公升0.31毫克，
    因而查獲上情。因認被告涉有刑法第185條之3不能安全駕駛
    動力交通工具而駕駛之罪嫌。
二、按犯罪事實應依證據認定之，無證據不得認定犯罪事實。又
    不能證明被告犯罪者，應諭知無罪之判決，刑事訴訟法第15
    4條第2項、第301條第1項分別定有明文。次按認定不利於被
    告之事實，須依積極證據，苟積極證據不足為不利於被告事
    實之認定時，即應為有利於被告之認定。再事實之認定應憑
    證據，如未能發現相當證據，或證據不足以證明，自不能以
    推測或擬制之方法，以為裁判基礎；另認定犯罪事實所憑之
    證據，雖不以直接證據為限，間接證據亦包括在內，然無論
    直接或間接證據，其為訴訟上之證明，須於通常一般之人均
    不致於有所懷疑，而得確信其為真實之程度者，始得據之為
    有罪之認定，倘其證明尚未達到此一程度，而有合理性懷疑
    之存在時，即無從為有罪之認定（最高法院30年上字第816
    號、30年上字第1831號、40年台上字第86號及76年台上字第
    4986號判例參照）。又刑事訴訟法第161條第1項規定：檢察
    官就被告犯罪事實，應負舉證責任，並指出證明之方法。因
    此，檢察官對於起訴之犯罪事實，應負提出證據及說服之實
    質舉證責任。倘其所提出之證據，不足為被告有罪之積極證
    明，或其指出證明之方法，無從說服法院以形成被告有罪之
    心證，基於無罪推定之原則，自應為被告無罪判決之諭知（
    最高法院92年台上字第128號判例參照）。
三、再按刑法第185條之3，須以不能安全駕駛為構成要件；即行
    為人須於服用酒類後，達「不能安全駕駛」動力交通工具之
    程度而駕駛者，始該當該罪，是行為人縱有服用酒類之情形
    ，惟倘「尚未達」不能安全駕駛之程度，即與該罪之構成要
    件有間，自難以該罪相繩。而服用酒類不能安全駕駛動力交
    通工具之認定，參考德國、美國之認定標準，對於酒精濃度
    呼氣已達每公升0.55毫克或血液濃度達百分之0.11以上，肇
    事率為一般正常人之10倍，應認為已達不能安全駕駛之標準
    ，此固經法務部於88年5月18日以88年度法檢字第1669號函
    示在案，然行為人是否達「不能安全駕駛」之程度，仍應依
    證據認定之。且每個人對酒精承受之能力，常因體質、健康
    狀況、情緒等因素而有所不同，是所謂不能安全駕駛，並非
    僅以飲酒後吐氣酒精濃度為唯一標準；更非單純以酒後駕車
    之人，凡發生交通事故者即率皆認其有「不能安全駕駛」之
    情形。蓋交通事故之肇事原因，行為人或無可歸責之事由，
    或雖有可歸責之事由，但該可歸責之事由，與行為人飲用酒
    類並無相當因果關係，故並非所有酒後駕車肇事之人，不問
    其個別具體情況，一律均可認其即犯有刑法第185條之3之公
    共危險罪。
四、公訴意旨認被告乙○○涉有公共危險之罪嫌，無非以道路交
    通事故現場圖、道路交通事故調查報告表、酒精測定紀錄表
    、測試觀察紀錄表、雲林縣警察局舉發違反道路交通管理事
    件通知單、就醫證明書、車禍現場照片、行政院國軍退除役
    官兵輔導委員會台北榮民總醫院（88）北總內字第26868號
    函及駱宜安先生所著之刑事鑑識學第392頁影本等為其證據
    。訊據被告乙○○，對於有於上揭時、地酒後駕車，且與被
    害人甲○○發生車禍之事實雖不否認，然否認涉有何公共危
    險之犯行，並於原審辯稱：開車前並無醉意，且車禍是因對
    方車速過快才造成等語。
五、經查：
（一）檢察官提出之道路交通事故現場圖、道路交通事故調查報
      告表、就醫證明書及車禍現場照片等證據，雖能證明被告
      確有於94年7月14日晚上10時10分許，在臺17線公路北上7
      1公里900公尺處之交叉路口，與被害人甲○○發生車禍，
      而被害人因該次車禍受有傷害之事實，然對於被告是否有
      不能安全駕駛動力交通工具而仍駕駛之情形，並無法證明
      。
（二）被告於肇事後經酒精測試結果，其酒後呼氣酒精濃度為每
      公升0.31毫克，有酒精測定紀錄表附卷可參，惟此亦僅能
      證明被告確有酒後駕車之情形，依上所述，被告之呼氣酒
      精濃度既未達前述德國、美國對於不能安全駕駛之認定標
      準，除有進一步補強證據外，尚難據此認定被告即達「不
      能安全駕駛」之程度。
 （三）依車禍後至現場處理之雲林縣警察局臺西分局警員所製
       作附卷之刑法第185條之3案件測試觀察紀錄表關於被告
       查獲後觀察結果，除記有「駕駛過程，因車禍原因，顯
       然無法正常駕駛」外，並未記載有何具體之駕駛行為異
       常或查獲、測試或訊問過程，有何酒醉情事，故以此測
       試觀察紀錄表亦難認被告有何不能安全駕駛之行為。
   綜上所述，本件公訴人之舉證尚不能使法院形成被告有酒後
   不能安全駕駛動力交通工具而駕駛犯行之確信，揆諸上開說
   明，自應依法為無罪之諭知。
六、原審以被告犯罪不能證明為由，諭知無罪之判決，核無不合
    ，檢察官上訴主張原判決不當，求為撤銷改判有罪，並無理
    由，其上訴應予駁回。
據上論結，應依刑事訴訟法第368條，判決如主文。
本案經檢察官范文豪到庭執行職務。
中　　華　　民　　國　　94　　年　　12　　月　　30　　日
                  刑事第六庭  審判長法　官  蔡 崇 義
                                    法　官  董 武 全
                                    法　官  吳 永 宋
以上正本證明與原本無異。
不得上訴。
　　　　　　　　　　　　　　　  　　書記官  李 淑 華
中　　華　　民　　國　　94　　年　　12　　月　　30　　日
